---
title: "Trabalho Prático 1 - Cálculo Numérico"
author: 
  - Maria Luiza Alvez Belarmino
  - Pedro Henrique de Almeida 
output: 
  pdf_document:
    latex_engine: xelatex
---

####################################################################
#                                                                  #
# UNIFAL - Universidade Federal de Alfenas                         #
# BACHARELADO EM CIÊNCIA DA COMPUTAÇÃO                             #
# Trabalho....: Prático 1                                          #
# Disciplina..: Cálculo Numérico                                   #
# Professora..: Angela Leite Moreno                                #
# Alunos......: Maria Luiza Alves Belarmino - 2023.1.08.015        #
#               Pedro Henrique de Alemida - 2022.1.08.045          #
# Data........: 30 de abril de 2025                                #
#                                                                  #  
####################################################################                              


# # # # # # # Questão 1 # # # # # # #

# Considere q(x) = 816x^3 − 3835x^2 + 6000x − 3125 e p(x) = q(x + w), onde w é a
# média aritméticado último dígito da matrícula da dupla que faz o trabalho.

# # # (a) # # #
# Quais são as raízes de p(x)?

```{r}
# Biblioteca para polinomios
library(polynom)

# valor de omega dado que o numero final das matriculas
omega <- (5 + 5) / 2

p <- 816 * (polynomial(c(5,1)))^3 -
  3835 * (polynomial(c(5,1)))^2 +
  6000 * (polynomial(c(5,1))) -
  3125

# raizes de p(x)
raizes <- solve(p)
raizes
```

# # # (b) # # #
# Faça o gráfico de p(x) para (1,43 − w) <= x <= (1,71 − w). Mostre onde se 
# localizam os zeros de p(x)

```{r}
# Intervalo para o gráfico
x_min <- 1.43 - omega
x_max <- 1.71 - omega  

# Vetor dos valores de x e y
x_vals <- seq(x_min, x_max, length.out = 500)
y_vals <- predict(p, x_vals)

# Grafico
plot(x_vals, y_vals, type = "l", lwd = 2,
     main = bquote(p(x) ~ "no intervalo" ~ .(round(x_min, 2)) <= x ~ leq ~ .(round(x_max, 2))),
     xlab = "x", ylab = "p(x)")
abline(h = 0, col = "gray") 

# Pontos nos valores 0 do grafico
raizes_no_intervalo <- raizes[raizes >= x_min & raizes <= x_max]
points(raizes_no_intervalo, rep(0, length(raizes_no_intervalo)), col = "red", pch = 19)

# Valor das raizes melhor posicionado
raizes1e3 <- raizes[c(1, 3)]
text(raizes1e3, rep(0, length(raizes1e3)) + 0.1, 
     labels = round(raizes1e3, 4), pos = 2, col = "red")

raiz2 <- raizes[2]
text(raiz2, rep(0, length(raiz2)) + 0.1, 
     labels = round(raiz2, 4), pos = 4, col = "red")
```

# # # (c) # # #
# Começando com x0 = (1,5 − w), o que o Método de Newton-Raphson faz?

```{r}
p_derivada <- deriv(p)

x0 <- 1.5 - omega
# tolerância para parada
tol <- 1e-6 
max_iter <- 100 

# Função Newton-Raphson
newton_raphson <- function(p, p_derivada, x0, tol, max_iter) {
  x <- x0
  for (i in 1:max_iter) {
    fx <- predict(p, x)
    dfx <- predict(p_derivada, x)
    
    if (abs(dfx) < 1e-10) {
      cat("Derivada próxima de zero!\n")
      return(NA)
    }
    
    x_new <- x - fx / dfx
    
    cat(sprintf("Iteração %d: x = %.10f, p(x) = %.10f\n", i, x_new, predict(p, x_new)))
    
    if (abs(x_new - x) < tol) {
      cat(sprintf("\nConvergiu em %d iterações.\n", i))
      return(x_new)
    }
    
    x <- x_new
  }
  cat("Número máximo de iterações atingido.\n")
  return(x)
}

# Chamada da função
raiz_aproximada <- newton_raphson(p, p_derivada, x0, tol, max_iter)

# Saida da resposta aproximada
cat("\nRaiz aproximada por Newton-Raphson:", raiz_aproximada, "\n")
```

# # # (d) # # #
# Começando com x0 = −w e x1 = (1 − w), o que o Método da Secante faz?

```{r}
# Função secante
secante <- function(p, x0, x1, tol, max_iter) {
  for (i in 1:max_iter) {
    fx0 <- predict(p, x0)
    fx1 <- predict(p, x1)
    
    if (abs(fx1 - fx0) < 1e-10) {
      cat("Diferença muito pequena!\n")
      return(NA)
    }
    
    x2 <- x1 - fx1 * (x1 - x0) / (fx1 - fx0)
    
    cat(sprintf("Iteração %d: x = %.10f, p(x) = %.10f\n", i, x2, predict(p, x2)))
    
    if (abs(x2 - x1) < tol) {
      cat(sprintf("\nConvergiu em %d iterações.\n", i))
      return(x2)
    }
    
    x0 <- x1
    x1 <- x2
  }
  cat("Número máximo de iterações atingido.\n")
  return(x2)
}

# Definições iniciais
x0 <- -omega
x1 <- 1 - omega

# Chamada da função
raiz_secante <- secante(p, x0, x1, tol, max_iter)

# Saida da resposta aproximada
cat("\nRaiz aproximada pela secante:", raiz_secante, "\n")
```

# # # (e) # # #
# Começando no intervalo [1 − w, 2 − w], o que o Método da Bissecçao faz?

```{r}
# Função Bissecção
bisseccao <- function(p, a, b, tol, max_iter) {
  fa <- predict(p, a)
  fb <- predict(p, b)
  
  if (fa * fb > 0) {
    cat("Erro: p(a) e p(b) têm o mesmo sinal!\n")
    return(NA)
  }
  
  for (i in 1:max_iter) {
    c <- (a + b) / 2
    fc <- predict(p, c)
    
    cat(sprintf("Iteração %d: c = %.10f, p(c) = %.10f\n", i, c, fc))
    
    if (abs(fc) < tol || abs(b - a) < tol) {
      cat(sprintf("\nConvergiu em %d iterações.\n", i))
      return(c)
    }
    
    if (fa * fc < 0) {
      b <- c
      fb <- fc
    } else {
      a <- c
      fa <- fc
    }
  }
  cat("Número máximo de iterações atingido.\n")
  return((a + b) / 2)
}

# Definições iniciais
a <- 1 - omega  
b <- 2 - omega  

# Chamada da função
raiz_bisseccao <- bisseccao(p, a, b, tol, max_iter)

# Saida da resposta aproximada
cat("\nRaiz aproximada pela bissecção:", raiz_bisseccao, "\n")

```

